【裁判字號】    90,交上訴,3
【裁判日期】    891226
【裁判案由】    過失致死
【裁判全文】
臺灣高等法院花蓮分院刑事判決            九十年度交上訴字第三號
    上  訴  人  臺灣花蓮地方法院檢察署檢察官
    被      告  甲○○
右列上訴人因被告業務過失致死等案件，不服臺灣花蓮地方法院八十九年度交訴字第
三０號中華民國八十九年十二月二十六日第一審判決( 起訴案號：臺灣花蓮地方法院
檢察署八十九年度偵字第三０九四號 )，提起上訴，本院判決如左：
    主  文
上訴駁回。
    事  實
一甲○○為大貨車司機，係從事駕駛業務之人，其於民國（以下同）八十九年九月七
  日下午四時四十五分許，駕駛車號二Ｋ─二○六號大貨車，原沿花蓮縣瑞穗鄉○○
  路由東向西行駛，嗣右轉進入該路二段三八六之寬僅五．一公尺巷內，應注意車前
  狀況，隨時採取必要之安全措施，以防止發生危險事故，而依當時情形，又無不能
  注意之情形，竟疏於注意，適有三歲幼童葉筱期突自巷內走道跑出，甲○○因煞車
  不及而撞及葉筱期，致葉筱期顱內出血，經送鳳林榮民醫院轉花蓮市基督教門諾醫
  院急救無效，後延至同日夜間八時五分不治死亡。甲○○於車禍發生後，立即陪同
  將葉筱期送醫急救，並自醫院返抵花蓮縣警察局鳳林分局瑞穗分駐所，在據報承辦
  之警員詹榮華查知何人為駕駛員之前，主動向詹員報告其為肇事之司機，對於未發
  覺之罪自首而受裁判。
二案經花蓮縣警察局鳳林分局報請臺灣花蓮地方法院檢察署檢察官偵查起訴。
    理  由
一訊據被告甲○○對於右述事實迭於警訊及偵審中坦白承認，核與目擊證人即被害人
  之舅父葉家瑋於警訊中證述情節相符，並有花蓮縣警察局鳳林分局瑞穗分駐所相驗
  案件初步調查報告表一紙、道路交通事故調查報告表一紙、照片八幀、檢察官勘驗
  及履勘筆錄、相驗屍體證明書及驗斷書各一份在卷可稽，此部分之事實已堪認定。
二按駕駛人應注意車前狀況，並隨時採取必要之安全措施，道路交通安全規則第九十
  四條第三項分別定有明文。被告為成年領有駕駛執照之職業駕駛人，對於前揭規定
  ，應知之甚詳。又查依卷附道路交通事故調查報告表所載，車禍時現場為日間晴天
  ，且路面乾燥，道路上無障礙物且視距良好，足見被告並無不能注意之情事。茲被
  告未依前揭規定充分注意車前狀況，卒至遽見被害人葉筱期進入行車動線時閃煞不
  及而肇事，其就車禍發生之原因有過失甚明。本件被害人葉筱期之死亡結果既為被
  告因業務上之過失引發之車禍所造成，其死亡之結果與被告之過失行為之間，顯存
  有相當之因果關係，是本件事證已甚明確，被告犯行洵堪認定。再花蓮縣瑞穗鄉並
  未限制何等道路大貨車或砂石車不得通行，亦據證人詹榮華結證在卷，故被告進入
  肇事巷道之部分並無何違規或過失之可言，併予敘明。
三核被告之所為，係犯刑法第二百七十六條第二項之業務過失致死罪。再查證人詹榮
  華警員於原審到庭結證略稱：本件係伊據報前往現場處理之警員，伊到場時被告已
  陪被害人到醫院而不在現場，一個多小時候被告始返抵分駐所與伊會合重回現場，
  伊係被告到達分駐所後才知道何人為砂石車之駕駛員等語，被告前揭肇事後處理方
  式是為對於未發覺之罪自首而受裁判，應依刑法第六十二條之規定減輕其刑。原審
  因依上開法條及罰金罰鍰提高標準條例第一條前段等規定再審酌被告之年齡、職業
  、過失程度、其所駕駛重型車輛對於其他用路人造成潛在危險較高原應科以較高之
  注意義務，及被告犯罪後坦承大部分行為並已與被害人家屬達成民事和解（此經被
  害人之母乙○○於原審到庭陳述在卷）態度尚稱良好等一切情狀，量處被告有期徒
  刑六月並以被告前未曾受有期徒刑以上刑之宣告，有台灣花蓮地方法院檢察署刑案
  資料查註紀錄表一紙附卷可稽，其犯罪後已知悔悟，認其經此教訓後，當知警惕，
  應無再犯之虞，因認其所宣告之刑，以暫不執行為適當，併予宣告緩刑五年，以勵
  來茲而啟自新，認事用法，尚無不合，檢察官之上訴意旨指摘原審量刑過輕，惟本
  院衡酌被告過失程度尚非嚴重，犯後坦承犯行與被害人家屬達成民事和解等情，原
  審量處有期徒刑六月，尚屬妥適，是檢察官上訴核無理由，應予駁回。
四因刑法第四十一條於九十年一月十日已修正為最重本刑五年以下之刑之罪，均得科
  罰金，本件如緩刑遭撤銷，須執行徒刑六月時，得易科罰金以三百元折算一日，併
  予明。
據上論斷，應依刑事訴訟法第三百六十八條，判決如主文。
本案經檢察官邱雲昌到庭執行職務。
中      華      民      國    九十      年     二       月    廿二      日
                                審判長法官  吳  鴻  章
                                      法官  林  德  盛
                                      法官  黃  永  祥
右正本證明與原本無異。
如對本判決不服，應於送達後十日內，向本院提出上訴狀。其未述理由者，並應於
提出上訴狀後十日內向本院補提理由狀(須附繕本)。
                                    書記官  吳  家  瑩
中      華      民      國    九十      年     二       月    廿二      日
附錄本判決論罪之法律條文：
刑法第二百七十六條第二項：
從事業務之人，因業務上之過失犯前項之罪者，處五年以下有期徒刑或拘役，得併科
三千元以下罰金。


司法院資訊處製作；財團法人民間司法改革基金會備份。
